【裁判字號】    96,訴,9078
【裁判日期】    970331
【裁判案由】    侵權行為損害賠償
【裁判全文】
臺灣臺北地方法院民事判決              96年度訴字第9078號
原      告  乙○○
訴訟代理人  陳奕澄律師
被      告  漾漾企業有限公司
法定代理人  甲○○
兼訴訟代理人丙○○
上列當事人間請求侵權行為損害賠償事件，本院於九十七年三月
二十一日言詞辯論終結，判決如下：
    主  文
被告丙○○應給付原告新台幣陸拾捌萬伍仟肆佰捌拾壹元及自民
國九十六年五月二十五日起至清償日止，按週年利率5%計算之利
息。
原告其餘之訴駁回。
訴訟費用由被告丙○○負擔四分之三，餘由原告負擔。
本判決第一項於原告以新台幣貳拾貳萬玖仟元供擔保後，得假執
行。
原告其餘假執行之聲請駁回。
    事實及理由
一、原告主張：
（一）被告丙○○以駕駛自用小客車送貨為業，於民國95年12月
      15日夜間9時35分許，駕駛被告漾漾企業有限公司（下稱
      漾漾公司）所有，車號6T-9381號自用小客車，沿臺北市
      ○○○路東向西方向行使，至羅斯福路與新生南路口，欲
      右轉新生北路時，因疏未注意，與原告所騎乘之機車發生
      碰撞，致原告受有腦部外傷合併腦挫傷之傷害，且原告因
      此被迫接受人工流產手術，身心受創至鉅，被告丙○○之
      過失傷害犯行，並經鈞院刑事庭以96年度交簡上字第149
      號刑事判決有罪確定，是被告丙○○自應賠償原告所受損
      害。又被告丙○○任職於被告漾漾公司，擔任送貨司機乙
      職，於執行業務時撞傷原告，被告漾漾公司依民法第188
      條第1項之規定，應與被告丙○○連帶負損害賠償責任。
      至被告丙○○雖辯稱當天係向被告漾漾公司借車送貨云云
      ，然未見其舉證以實其說，自不足採。況縱認確有借車情
      事，惟其客觀上仍與執行職務有關，依最高法院42年台上
      字第1224號判例意旨，被告漾漾公司仍應與被告丙○○連
      帶負損害賠償責任。
（二）原告請求損害賠償金額計900,000元，其詳細內容如下：
    1.醫療費用計新台幣（下同）8,981元：
      原告因系爭車禍，除傷及頭部外，腹中胎兒更被迫流產，
      而罹患嚴重憂鬱症，自95年12月16日起至96年5月1日止，
      支出醫療費用合計23,718元，扣除明台產物保險股份有限
      公司台北分公司給付之保險金14,737元，尚有8,981元之
      損失。
    2.交通費用計10,500元：
      原告住在臺北市○○○路○段242巷23號，至國防醫學院三
      軍總醫院就診，每次往返之計程車費用為700元，就醫15
      次，計10,500元。
    3.營養品費用計30,000元：
      原告因本件車禍致身心鉅創，為調養之，共支付營養品費
      用計30,000元，此為被告丙○○於刑事程序所同意支付。
    4.看護費用計120,000元：
      本件車禍發生後，被告丙○○同意聘請看護，並由原告配
      偶徐銘男擔任之。依一般市場行情，看護費用每日2,000
      元，而訴外人徐銘男看護期間為4月有餘，每月僅請求40,
      000元，並以3個月看護期間計算，計120,000元（計算式
      ：40,0 00元3月＝120,000元）。
    5.不能工作期間之損失計216,000元：
      原告因本件車禍除住院治療外，尚須在家修養，迄今仍須
      持續治療，無法正常工作。又原告本任職於東發排骨店，
      每月薪資36,000元，不能工作期間至少6個月，此項損失
      計216,000元（計算式：36,000元6月＝216,000元）。
    6.精神慰撫金計514,519元：
      原告因本件車禍而流產，身心受創，更患有憂鬱症，爰請
      求被告賠償慰撫金514,519元。
（三）訴之聲明：
    1.被告應連帶賠償原告900,000元，及自起訴狀繕本送達翌
      日起至清償日止，按年息5％計算之利息。
    2.訴訟費用由被告連帶負擔。
    3.原告願供擔保，聲請宣告假執行。
二、被告則以：車禍當天被告丙○○所駕駛車輛，係向被告漾漾
    公司負責人甲○○所借用，故本件損害賠償與漾漾公司無涉
    。被告丙○○並未領過漾漾公司之薪資，亦未投保在漾漾公
    司名下，自非漾漾公司之員工，且未受漾漾公司委託處理事
    務，倘原告主張被告丙○○與被告漾漾公司有僱用關係，自
    應舉證證明之。又被告對於原告所請醫療費用8,981元、交
    通費用10,500元及營養品費用30,000元部分不爭執外，其餘
    請求原告應提出證據以明之，否則不應給付，並聲明請求駁
    回原告之訴。
三、兩造不爭執事項：
  1.被告丙○○以駕駛自用小客車送貨為業，於95年12月15日駕
    駛被告漾漾公司所有，車號6T-9381號自用小客車，沿臺北
    市○○○路東向西方向行使，至羅斯福路與新生南路口，欲
    右轉新生北路時，因疏未注意，與原告所騎乘之機車發生碰
    撞，致原告受有腦部外傷合併腦挫傷之傷害，且原告因此被
    迫接受人工流產手術，被告丙○○之過失傷害行為，並經本
    院刑事庭以以96年度交簡上字第149號刑事簡易判處有期徒
    刑6月減為3月確定。
  2.原告因系爭車禍受傷而支出醫療費用8,981元、交通費用
    10,500元、營養品費用30,000元。
四、本院得心證之理由：
（一）被告丙○○與被告漾漾公司間無僱傭關係存在：
    1.按民法第188條第1項所謂受僱人因執行職務不法侵害他人
      之權利，不僅指受僱人因執行其所受命令，或委託之職務
      自體，或執行該職務所必要之行為，而不法侵害他人之權
      利者而言，即受僱人之行為，在客觀上足認為與其執行職
      務有關，而不法侵害他人之權利者，就令其為自己利益所
      為亦應包括在內。最高法院42年台上字第1224號著有判例
      足參。是民法第188條所謂受僱人，應包含執行僱用人之
      命令、委託之職務或執行其職務所必要行為之人者而言，
      若行為人與他人間並無此等關係存在，難謂彼此間有僱傭
      關係存在。再按當事人主張有利於己之事實者，就其事實
      有舉證之責任。民事訴訟法第277條定有明文。又民事訴
      訟如係由原告主張權利者，應先由原告負舉證之責，若原
      告先不能舉證，以證實自己主張之事實為真實，則應駁回
      原告之請求。最高法院17年上字第917號亦著有判例足參
      。
    2.經查，本件被告丙○○雖於刑事過失傷害案件警訊及庭訊
      時自稱是送貨司機，且當日並駕駛被告漾漾公司所有之系
      爭車輛，惟被告丙○○辯稱當日是向被告漾漾公司之負責
      人甲○○借車使用，與被告漾漾公司間並無僱傭關係等語
      ，並提出勞工保險卡證明被告漾漾公司並非其僱主，而原
      告對於被告丙○○確為被告漾漾公司之受僱人，或被告漾
      漾公司有委託被告丙○○執行職務等之有利於己之事實，
      並未具體舉證以明之，其單憑被告丙○○有駕駛被告漾漾
      公司之車輛，即空言指稱被告丙○○為被告漾漾公司之受
      僱人云云，尚非可採。是被告辯稱被告丙○○與被告漾漾
      公司間無僱傭關係存在，應屬真實，而得採信。
（二）原告罹患憂鬱症，與被告丙○○過失傷害行為間有因果關
      係：
    1.按所謂相當因果關係，係指無此事實，雖不必生此結果，
      但有此事實，按諸一般情形，通常均可能發生此結果者而
      言。是相當因果關係，係以行為人之行為所造成的客觀存
      在事實為觀察，依吾人智識經驗判斷，通常均有發生同樣
      損害結果之可能者，該行為人之行為，即與損害間有因果
      關係（最高法院95年度台上字第1959號、第449號裁判要
      旨足參）。
    2.經查，依國防醫學院三軍總醫院附設民眾診療服務處於96
      年1月10日所出具之診斷證明書所載，原告妊娠6週合併車
      禍導致之放射線暴露及藥物暴露，故原告於95年12月29日
      接受人工流產手術，可見原告妊娠後，因系爭車禍發生，
      致其受有腦部外傷合併腦挫傷之傷害外，尚導致必須接受
      人工流產之手術。
    3.又查，原告於95年12月15日車禍傷及頭部後，於96年1月
      開始出現憂鬱症狀，至國防醫學院三軍總醫院附設民眾診
      療服務處診療，經醫師判斷原告罹患嚴重型憂鬱症，此有
      該院出具之診斷證明書為憑。再參酌原告車禍時傷及頭部
      ，且原告為大陸人氏，與臺灣配偶結婚後，難得懷有身孕
      ，竟因系爭車禍而遭致必需接受人工流產之結果，雙重傷
      害之情形下，若原告個性內斂，無法適度將負面情緒排除
      ，內心壓抑之狀況下，導致憂鬱症，乃屬一般通常情形，
      是原告主張其罹患憂鬱症與系爭車禍之發生，有相當因果
      關係，應屬有據。
（三）被告丙○○應賠償原告685,481元：
    1.按因故意或過失，不法侵害他人之權利者，負損害賠償責
      任，民法第184條第1項前段定有明文；又汽車、機車或其
      他非依軌道行駛之動力車輛，在使用中加損害於他人者，
      駕駛人應賠償因此所生之損害；不法侵害他人之身體或健
      康者，對於被害人因此喪失或減少勞動能力或增加生活上
      之需要時，應負損害賠償責任；不法侵害他人之身體、健
      康、名譽或自由者，被害人雖非財產上之損害，亦得請求
      賠償相當之金額，民法第191條之2、第193條第1項、第19
      5條第1項前段分別定有明文。又按當事人主張有利於已之
      事實者，就其事實有舉證之責任。民事訴訟法第277條定
      有明文。又民事訴訟如係由原告主張權利者，應先由原告
      負舉證之責，若原告先不能舉證，以證實自己主張之事實
      為真實，則被告就其抗辯事實即令不能舉證，或其所舉證
      據尚有疵累，亦應駁回原告之請求。最高法院17年上字第
      917號著有判例足參。
    2.經查，被告丙○○駕駛自用小客車，於95年12月15日，沿
      臺北市○○○路東向西方向行使，至羅斯福路與新生南路
      口，欲右轉新生北路時，因疏未注意發生車禍，撞及原告
      所騎乘之機車，致原告受有腦部外傷合併腦挫傷之傷害，
      且原告因此被迫接受人工流產手術，被告丙○○之過失傷
      害行為，並經本院刑事庭以96年度交簡上字第149號刑事
      簡易判處有期徒刑6月減為3月確定，業據原告提出國防醫
      學院三軍總醫院附設民眾診療服務處診斷證明書、醫療費
      用收據等件影本為證。而被告丙○○業務過失傷害罪之刑
      事責任部分，亦經本院刑事庭審理後，判處有期徒刑6月
      減為3月確定，有本院96年度交簡上字第149號刑事案卷可
      稽，且為被告所不爭執，堪信為真。且本件被告丙○○之
      過失行為與原告所受傷害間，具相當因果關係，原告主張
      被告應負侵權行為損害賠償責任，依法有據。
    3.再查，原告因系爭車禍受傷而支出醫療費用8,981元、交
      通費用10,500元及營養品費用30,000元，共計49,481元（
      計算式:8,981 元+10,500元+30,000元=49,481元），且為
      被告所不爭執，是原告請求被告丙○○應賠償該等費用之
      損失，洵屬有理。
    4.又按親屬代為照顧被害人之起居，固係基於親情，但親屬
      看護所付出之勞力並非不能評價為金錢，雖因二者身分關
      係而免除被害人之支付義務，惟此種基於身分關係之恩惠
      ，自不能加惠於加害人。故由親屬看護時雖無現實看護費
      之支付，仍應認被害人受有相當於看護費之損害，得向加
      害人請求賠償，始符公平原則，亦符民法第193條第1項所
      定「增加生活上需要」之意旨。最高法院94年度台上字第
      15 43號、89年度台上字第1749號著有裁判意旨足參。是
      只要被害人有受看護之必要，縱使看護之人為其親屬，亦
      應認為受有相當於看護費之損害。依國防醫學院三軍總醫
      院97年2月12日以院三醫勤字第0970001937號函覆本院之
      函文所載，原告於車禍發生後自95年12月18日至同年月23
      日於該院住院治療，需有人看護，出院後建議休養兩週，
      即至96年1月上旬；嗣依原告提出該院於96年11月26日所
      出具之診斷證明書所載，原告自96年1月間開始出現憂鬱
      症狀，並因嚴重憂鬱症而自96年3月26日起至96年4月25日
      住院治療，現仍在門診治療中。衡諸常情，原告自95年12
      月15日發生車禍當日起至96年4月25日止之期間，確因系
      爭車禍造成原告腦部外傷合併腦挫傷之傷害並引發嚴重憂
      鬱症，實難期待原告得單獨自理生活，是原告主張該期間
      由原告配偶徐銘男擔任看護工作，照料原告之生活起居，
      應堪信採。又一般看護費用為每日2,000元，一月之看護
      費用為6萬元，是原告請求被告丙○○應負擔原告3個月，
      每月以4萬元計算之看護費用，洵屬有據，為有理由，應
      予准許。
    5.又查，原告於車禍發生前任職於東發排骨店，月薪36,000
      元，於95年12月15日發生車禍後，即無法工作，此有原告
      提出之在職證明在卷可稽，原告迄今仍未復職，從而，原
      告訴請被告丙○○應賠償其6個月之工作損失216,000元（
      計算式:36,000元X6月=216,000元），依法有據。
    6.末查，本院審酌原告因被告之過失傷害行為，受有腦部外
      傷合併腦挫傷之傷害，且原告當時已懷有身孕，為此被迫
      接受人工流產手術，嗣又引發嚴重憂鬱症，是原告因系爭
      車禍所造成之傷害，對其身心自有損害而感痛苦；是本院
      斟酌兩造之身份地位，認原告因被告丙○○過失傷害之行
      為，所造成精神上損害賠償額以30萬元為適當，應予准許
      ，逾此數額之部分，請求為無理由，應予駁回。
五、綜上所述，本件被告丙○○與漾漾公司間並無僱傭關係，而
    原告因被告丙○○之過失傷害行為，受有腦部外傷合併腦挫
    傷之傷害，且原告當時已懷有身孕，為此原告並被迫接受人
    工流產手術，嗣又引發嚴重憂鬱症，且原告所受之傷害，與
    被告丙○○之過失行為間，有因果關係，則原告為此支出醫
    療費8,981元、交通費用10,500元及營養品費用3萬元，並增
    加3個月看護需要12萬元，及減少工作損失216,000元，並受
    有相當於30萬元之精神上損害，被告丙○○均應負賠償責任
    。從而，原告訴請被告丙○○應賠償685,481元（計算式:8,
    981元+10,500元+3萬元+12萬元+216,000元+30萬元=685,481
    元），洵屬有據，為有理由，應予准許，逾此數額之部分，
    為無理由，自應駁回。
六、兩造其餘之攻擊或防禦方法及未經援用之證據，經本院斟酌
    後，認為均不足以影響本判決之結果，自無逐一詳予論駁之
    必要，併此敘明。
七、原告陳明願供擔保，聲請宣告假執行，經核其勝訴部份，合
    於法律規定，爰酌定相當之擔保金額宣告之；其餘假執行之
    聲請，因該部份訴之駁回而失所依據，應予駁回。
八、結論：
    本件原告之訴為一部有理由，一部無理由依民事訴訟法第79
    條、第390條第2項，判決如主文。
中    華    民    國    97    年    3     月    31    日
                  民事第五庭    法  官  陶亞琴
以上正本係照原本作成
如對本判決上訴，須於判決送達後20日內向本院提出上訴狀
中    華    民    國    97    年    3     月    31    日
                                書記官  蔡月女


司法院資訊處製作；財團法人民間司法改革基金會備份。
